臺灣彰化地方法院刑事判決　　　　　　 96年度交易字第160號
公　訴　人　臺灣彰化地方法院檢察署檢察官
被　　　告　甲○○
選任辯護人　黃鼎鈞律師
　　　　　　林俐伶律師
上列被告因過失傷害案件，經檢察官提起公訴（96年度偵字第65
89號），本院判決如下：
    主  文
甲○○過失傷害人，處拘役肆拾日，如易科罰金，以新臺幣壹仟
元折算壹日，減為拘役貳拾日，如易科罰金，以新臺幣壹仟元折
算壹日。
    犯罪事實
一、甲○○考領有普通小型車駕駛執照，於民國96年2 月1 日晚
    上11時55分，駕駛車牌號碼K5─3997號自用小客車，沿彰化
    縣線西鄉○○路由南往北方向行駛，行經該路段即省道臺17
    線公路北上25公里200 公尺快車道與中央路有行車管制號誌
    之四岔路口時，該路口之行車管制號誌為綠燈，原應注意車
    前狀況，隨時採取必要安全措施，且依當時情形，天候晴，
    為夜間有照明光線，柏油路面乾燥無缺陷，無障礙物，視距
    良好，有正常之行車管制號誌，並無不能注意之情事，竟疏
    於注意上情，適戴有安全帽且未考領有重型機車駕駛執照之
    少年陳００（真實姓名、年籍均詳卷）騎乘車牌號碼G2P ─
    768 號重型機車，並搭載戴有安全帽之少年黃００（真實姓
    名、年籍均詳卷），沿彰化縣線西鄉○○路由北往南方向行
    駛，行經上揭四岔路口時，亦疏未注意慢車不得侵入快車道
    行駛，且左轉彎時，應行至交叉路口中心處左轉，並不得占
    用來車車道搶先左轉，並應暫停讓直行車先行，竟貿然自彰
    化縣線西鄉○○路之禁行機車快車道由北往南方向，逕行在
    上揭四岔路口左轉彎，欲朝中央路由西往東方向行駛，嗣甲
    ○○發覺時已不及閃避，其駕駛上揭車輛左前車頭直接撞擊
    陳００所騎乘上開機車右側車身，致陳００、黃００人車倒
    地，陳００因而受有右恥骨骨折、頭部外傷併臉部多處割裂
    傷15公分、胸部挫傷併擦傷、右大腿、膝部擦傷之普通傷害
    ，至黃００則因而受有顱內出血、頭部外傷之普通傷害。嗣
    甲○○於肇事後，對於有偵查犯罪權限之公務員尚未發覺之
    犯罪，主動向據報前往現場處理之彰化縣警察局和美分局交
    通分隊警員林志芳自首肇事而接受裁判。
二、案經甲○○肇事後報警自首及陳００、黃００分別訴請彰化
    縣警察局和美分局報請臺灣彰化地方法院檢察署檢察官偵查
    起訴。
    理  由
一、以下本案所引用被告以外之人於審判外之言詞或書面陳述，
    而不符合刑事訴訟法第159 條之1 至第159 條之4 之規定者
    ，均經本院於審理時當庭直接提示而為合法之調查，檢察官
    及被告游嘉宏均同意作為本案之證據，本院審酌前開證據作
    成或取得之狀況，均無非法或不當取證之情事，亦無顯不可
    信之情況，故認為適當而均得作為證據。是前開證據，依刑
    事訴訟法第159 條之5 之規定，均具有證據能力，先予敘明
    。
二、訊據被告甲○○對於上開犯罪事實，坦承不諱，核與證人即
    告訴人陳００、黃００分別於警詢指述及偵訊中具結證述內
    容相符（參見彰化縣警察局和美分局和警分偵字第09600119
    73號警卷第3 頁至第6 頁；臺灣彰化地方法院檢察署96年度
    偵字第6589號偵查卷宗第7 頁），並有道路交通事故現場圖
    、道路交通事故調查報告表(一)(二)各1 份、財團法人彰濱秀傳
    紀念醫院96年2 月28日診斷證秀字第0001095 號、96年3 月
    29日診斷證秀字第0007126 號診斷證明書各1 紙、道路交通
    事故當事人酒精測定紀錄表2 紙、肇事現場照片16張（參見
    同上警卷第7 頁至第13頁、第17頁至第24頁）附卷足憑，核
    屬相符，被告上揭自白與前揭事證相符，應堪採信。
三、至證人陳００雖於偵訊中具結證述：其騎乘前揭重型機車行
    經上揭四岔路口左轉彎，欲朝中央路由西往東方向行駛時，
    有停車並發現被告所駕駛之車輛距離其所騎乘之機車尚有10
    0 多公尺，其方才放心左轉，但剛出上揭路口時，被告所駕
    駛之車輛即撞上來（參見同上偵查卷宗第7 頁）云云，然證
    人陳００前於警詢中則證述：其騎乘機車行經上揭四岔路口
    左轉彎，欲朝中央路由西往東方向行駛時，發現被告所駕駛
    之車輛大燈距離約有10幾公尺，其感覺可以通過，後來被告
    所駕駛之車輛即撞上來（參見同上警卷第3 頁反面）等語明
    確，爰審酌證人陳００於警詢及偵訊中，對其欲通過肇事路
    口時，發現被告駕駛之車輛與其所騎乘機車間之距離，前後
    陳述不一，惟證人陳００於警詢中所述上揭內容，亦核與被
    告於本院審理中自白內容相符，況證人陳００於96年7 月23
    日偵訊時所述內容，時間上距離肇事發生時較久，證人陳０
    ０於偵訊中所為證述之記憶應較警詢中證述之記憶更為模糊
    不清，竟能對於被告與證人陳００分別所駕駛車輛、騎乘機
    車之兩車距離之細節事項，能於逾5 月之後，復為上揭證述
    ，顯有違常情，是證人陳００於偵訊中所述，肇事前，其所
    騎乘之機車距離被告所駕車輛尚有100 多公尺，其方才放心
    左轉云云，應係卸責之詞，顯不足採信。
四、按汽車行駛時，駕駛人應注意車前狀況，並隨時採取必要之
    安全措施，道路交通安全規則第94條第3 項定有明文，並為
    領有駕駛執照之被告所應注意。經查，本案肇事時、地之狀
    況，並無使被告不能注意之情事，被告竟疏未注意，於駕駛
    前揭自用小客車行經肇地點，為前開疏於注意駕駛之行為，
    以致肇事，並致告訴人陳００、黃００受有普通傷害，被告
    之駕駛行為應有過失，是告訴人陳００、乙○○之受有普通
    傷害與被告之過失行為間，顯具相當之因果關係。又按汽車
    行駛至交岔路口，轉彎車應讓直行車先行，道路交通安全規
    則第102 條第1 項第7 款定有明文。告訴人陳００騎乘上揭
    機車通過該四叉路口時，疏未注意，左轉彎時，應行至交叉
    路口中心處左轉，並不得占用來車車道搶先左轉，貿然自彰
    化縣線西鄉○○路之禁行機車快車道由北往南方向，逕行在
    上揭四岔路口左轉彎，欲朝中央路由西往東方向行駛，已如
    前述，依前揭說明，其亦有過失，且為肇事主因；另被告上
    揭過失行為，則為次要肇事因素。又告訴人陳００雖就本案
    車禍之發生亦有過失，然亦不能因此解免被告應負之過失刑
    責，故被告就本案交通事故之發生所致告訴人陳００、黃０
    ０受有上揭傷害確有過失，而臺灣省彰化縣區車輛行車事故
    鑑定委員會鑑定及臺灣省車輛行車事故覆議鑑定委員會覆議
    結果，亦與本院為相同認定，此有臺灣省彰化縣區車輛行車
    事故鑑定委員會96年7 月4 日彰鑑字第0965601511號函檢附
    之鑑定意見書、臺灣省車輛行車事故覆議鑑定委員會96年8
    月30日府覆議字第0966202692號函各1 份（參見同上偵查卷
    宗第12頁至第14頁；本院卷宗）在卷可參。從而，本案事證
    明確，被告之普通過失傷害犯行已堪認定。
五、核被告所為，係犯刑法第284 條第1 項前段之普通過失傷害
    罪。被告以一過失行為，同時造成告訴人陳００、黃００均
    受有普通傷害，係觸犯上開2 罪名之罪，為同種想像競合犯
    ，爰依刑法第55條規定，從一情節較重之刑法第284 條第1
    項前段之普通過失傷害一罪處斷。按刑法第62條所謂發覺，
    固非以有偵查犯罪權之機關或人員確知其人犯罪無誤為必要
    ，而於對其發生嫌疑時，即得謂為已發覺；但此項對犯人之
    嫌疑，仍須有確切之根據得為合理之可疑者，始足當之，若
    單純主觀上之懷疑，要不得謂已發生嫌疑（最高法院72年臺
    上字第641 號判例要旨參照）。本案車禍發生後，彰化縣警
    察局和美分局交通分隊警員林志芳依據勤務指揮中心轉知到
    現場處理，然其僅知肇事地點發生車禍，並不知肇事者為何
    人，被告於肇事現場主動向警員坦承其為肇事車輛駕駛人等
    情，此有道路交通事故肇事人自首情形紀錄表1 紙（參見同
    上警卷第15頁）附卷可參。在有偵查權限之警員到現場處理
    前，警員既不知犯罪人為何人，仍屬未發覺之罪，而被告對
    於該未發覺之罪主動坦承其係行為人，且於本院審理中皆到
    庭表明願受裁判，爰依刑法第62條前段規定減輕其刑。爰審
    酌被告於偵訊及本院審理中均坦承犯行，且於本案肇事之原
    因為次要因素，告訴人陳００於本案肇事之原因為主要因素
    ，且告訴人陳００未考領有重型機車駕駛執照貿然騎乘機車
    搭載告訴人黃００並侵入快車道行駛及告訴人陳００、黃０
    ０所受上揭傷害程度，另被告未曾犯罪，素行尚稱良好，此
    有臺灣高等法院被告前案紀錄表、臺灣彰化地方法院檢察署
    刑案資料查註紀錄表各1 份在卷可查，惟其肇事迄未與告訴
    人陳００、黃００達成民事和解等一切情狀，量處如主文所
    示之刑，並諭知易科罰金之折算標準，以示懲儆。又被告上
    揭所為之犯罪時間，係在96年4 月24日以前所犯，亦符合中
    華民國96年罪犯減刑條例第2 條第1 項第3 款、第9 條之規
    定，應予減輕其刑二分之一，並諭知易科罰金之折算標準。
據上論斷，應依刑事訴訟法第299 條第1 項前段，刑法第284 條
第1 項前段、第55條、第62條前段、第41條第1 項前段，刑法施
行法第1 條之1 第1 項、第2 項前段，中華民國96年罪犯減刑條
例第2 條第1 項第3 款、第7 條、第9 條，判決如主文。
本案經檢察官吳芙如到庭執行職務。
中　　華　　民　　國　　96　　年　　9 　　月　　26　　日
                  交通法庭       法　官   唐中興
以上正本證明與原本無異。
如不服本判決，應於判決送達後10日內，向本院提出上訴書狀，
上訴書狀應「敘述具體上訴理由」，並按他造當事人之人數附繕
本。「切勿逕送上級法院」。
告訴人或被害人對於判決如有不服具備理由請求檢察官上訴者，
其上訴期間之計算係以檢察官收受判決正本之日期為準。
中　　華　　民　　國　　96　　年　　9 　　月　　29　　日
　　　　　　　　　　　           書記官   施惠卿
【附錄本案判決論罪科刑法條全文】：
中華民國刑法第284條
因過失傷害人者，處6 月以下有期徒刑、拘役或500 元以下罰金
，致重傷者，處1 年以下有期徒刑、拘役或500 元以下罰金。
從事業務之人，因業務上之過失傷害人者，處1 年以下有期徒刑
、拘役或1,000 元以下罰金，致重傷者，處3 年以下有期徒刑、
拘役或2,000 元以下罰金。
